臺灣臺北地方法院刑事判決　　　　　　　95年度易字第2855號
公　訴　人　臺灣臺北地方法院檢察署檢察官
被　　　告　甲○○
　　　　　　　　　　　樓
選任辯護人　洪嘉呈律師
上列被告因誣告案件，經檢察官聲請依簡易判決處刑（95年度偵
字第22967號），惟本院原承辦法官認為不宜逕依簡易程序行之
，簽請改依通常程序進行，嗣被告於準備程序時就被訴事實為有
罪陳述，經本院合議庭裁定由受命法官獨任以簡式審判程序為之
，茲判決如下：
    主  文
甲○○連續未指定犯人，而向該管公務員誣告犯罪，處有期徒刑
月，如易科罰金，以銀元佰元即新臺幣玖佰元折算壹日。
    事  實
本案之犯罪事實均引用起訴書犯罪事實欄之記載（如附件）。
    理  由
一、程序部分：
    本案被告甲○○所犯係死刑、無期徒刑、最輕本刑為三年以
    上有期徒刑以外之罪，其於本院準備程序中就被訴事實為有
    罪之陳述，經本院合議庭裁定由受命法官獨任依簡式審判程
    序，並獨任進行協商程序而為判決，先予敘明。
二、得心證之理由：
    上開犯罪事實，業據被告於本院進行準備程序及審理審理時
    均自白不諱，核與證人王鋼銘、傅運明、張佳倩於偵查中證
    述之情節相符，復有附件附表所示之支票正反面影本、臺灣
    票據交換所退票理由單、掛失止付票據提示人資料查報表、
    票據掛失止付通知書各一件在卷可稽，足認被告之自白與事
    實相符。從而本案事證明確，被告犯行堪予認定。
三、被告行為後，前於九十四年二月二日修正公布之刑法，已自
    九十五年七月一日起施行，另刑法施行法亦於九十五年六月
    十四日增訂該法第一條之一規定，並自九十五年七月一日施
    行。其中修正後刑法第二條之規定，乃係關於新舊法比較適
    用之準據法，其本身無關行為可罰性要件之變更，故於九十
    五年七月一日刑法修正施行後，如有涉及比較新舊法之問題
    ，即應逕依修正後刑法第二條第一項規定，為「從舊從輕」
    之比較（最高法院九十五年度第八次刑事庭會議決議意旨參
    照）。經查：
  (一)刑法第一百七十一條第一項雖未修正，然於上開刑法及其施
    行法修正施行前，依罰金罰鍰提高標準條例第一條前段規定
    ，刑法第一百七十一條第一項所定罰金刑部分之法定刑度「
    銀元三百元以下」係提高為銀元三千元即新臺幣九千元以下
    ，最低刑度則依修正前刑法第三十三條第五款規定，應為銀
    元一元即新臺幣三元以上。嗣因刑法施行法第一之一條第二
    項已增訂：「中華民國九十四年一月七日刑法修正施行後，
    刑法分則所定罰金之貨幣單位為新臺幣；九十四年一月七日
    刑法修正時，刑法分則編未修正之條文定有罰金者，自九十
    四年一月七日刑法修正施行後，就其所定數額提高為三十倍
    ，但七十二年六月二十六日至九十四年一月七日新增或修正
    之條文，就其所定數額提高為三倍。」，而此規定係在替代
    罰金罰鍰提高標準條例部分條文，與適用罰金罰鍰提高標準
    條例之結果相同，對於被告而言並不發生有利或不利之問題
    ，僅係將貨幣單位由銀元改為新臺幣，並非法律變更刑度之
    條文，當無須就新舊法比較，應逕適用之（臺灣高等法院暨
    所屬法院九十五年法律座談會刑事類提案第十七號研討結果
    參照）。又修正後刑法第三十三條第五款亦已將罰金刑調整
    為新臺幣一千元以上，以百元計算，故依前述標準換算，修
    正後刑法第一百七十一條第一項之罰金刑法定刑度已變更為
    「新臺幣九千元以下、一千元以上」，是比較修正前後刑度
    結果，修正後之規定對被告並非較為有利，
  (二)修正後刑法第五十六條規定，業已刪除連續犯之規定。故連
    續數行為而犯同一罪名，依修正前刑法第五十六條規定，應
    以一罪論，但得加重其刑；而依修正後規定，則已無連續犯
    可資適用，即應將各次犯行以數罪併合處罰，是以適用修正
    前關於連續犯之規定，對被告自係較為有利。
  (三)綜合上述各條文修正前後之比較後，適用修正後之刑法及刑
    法施行法等相關法律規定並未對被告更為有利，揆諸前揭刑
    法第二條第一項前段規定，即應適用修正前之刑法第三十三
    條第五款、第五十六條等規定。
四、核被告所為，係犯刑法第一百七十一條第一項之未指定犯人
    誣告罪。被告先後於九十四年六月二十七日及同年七月五日
    未指定犯人之誣告行為，時間緊接，犯罪構成要件相同，顯
    係基於概括犯意反覆為之，為連續犯，應依修正前刑法第五
    十六條之規定論以一罪，並加重其刑（公訴人雖於本院審理
    庭論告時認為此二誣告行為間為接續犯關係，然被告二犯行
    間相隔已有八日，難謂符合接續犯之「在密切接近之一定時
    空，持續實行之一個延續性之行為」概念，自難以一罪論處
    ，併予敘明）。被告於所誣告之案件裁判確定前自白犯罪，
    應依同法第一百七十二條之規定減輕其刑，其同時有刑罰加
    重及減輕事由，應先加後減之。爰審酌被告犯行有害司法偵
    查權之行使及發動，浪費司法資源，惟素行尚稱良好，且已
    坦承犯行之犯後態度等一切情狀，量處如主文所示之刑。又
    被告行為時之易科罰金折算標準，修正前罰金罰鍰提高標準
    條例第二條前段（現已刪除）規定，就其原定數額提高為一
    百倍折算一日，則本案被告行為時之易科罰金折算標準，應
    以銀元一百元至三百元折算一日，經折算為新臺幣後，應以
    新臺幣三百元至九百元折算為一日。惟九十五年七月一日修
    正公布施行之刑法第四十一條第一項前段則規定：「犯最重
    本刑為五年以下有期徒刑以下之刑之罪，而受六個月以下有
    期徒刑或拘役之宣告者，得以新臺幣一千元、二千元或三千
    元折算一日，易科罰金。」比較修正前後之易科罰金折算標
    準，以九十五年七月一日修正公布施行前之規定，較有利於
    被告，則應依刑法第二條第一項前段，適用修正前刑法第四
    十一條第一項前段。本案既仍適用修正前刑法第四十一條第
    一項前段之規定定被告易科罰金之折算標準，自仍應適用修
    正前罰金罰鍰提高標準條例第二條之規定提高折算之罰金數
    額，諭知以新臺幣九百元折算一日為易科罰金之折算標準，
    且為免與刑法第四十一條第一項修正施行後所定易科罰金折
    算標準改採新臺幣計算產生混淆誤解起見，另引用現行法規
    所定貨幣單位折算新臺幣條例第二條明定易科罰金折算標準
    及折算新臺幣之數額，以資明確。
五、如不服本判決，得自收受送達之日起十日內，向本院提出上
    訴。
據上論斷，應依刑事訴訟法第四百五十二條、第二百七十三條之
一第一項、第二百九十九條第一項前段，刑法第二條第一項前段
、第一百七十一條第一項、第一百七十二條、修正前刑法第五十
六條、第四十一條第一項前段，刑法施行法第一條之一，修正前
罰金罰鍰提高標準條例第二條，現行法規所定貨幣單位折算新臺
幣條例第二條，判決如主文。
本案經檢察官蕭方舟到庭執行職務。
中　　華　　民　　國　　96　　年　　1 　　月　　31　　日
                  刑事第十庭    法　官  林柏泓
如不服本判決，應於判決送達後十日內向本院提出上訴書狀 (應
附繕本)，上訴於臺灣高等法院。
上列正本證明與原本無異。
                                書記官  柯貞如
中　　華　　民　　國　　96　　年　　1 　　月　　31　　日
刑法第一百七十一條：
未指定犯人，而向該管公務員誣告犯罪者，處一年以下有期徒刑
、拘役或三百元以下罰金。
未指定犯人，而偽造、變造犯罪證據，或使用偽造、變造之犯罪
證據，致開始刑事訴訟程序者，亦同。
